臺灣臺北地方法院民事裁定
111年度法字第59號
聲  請  人  廖昶超即財團法人指南法學文教基金會之董事長

代  理  人  廖柏蒼  



上列聲請人聲請變更財團法人指南法學文教基金會捐助章程，本
院裁定如下：
    主  文
財團法人指南法學文教基金會捐助章程第5條至第10條、第15條
至第18條，准予變更如附件「修正條文對照表」修正條文欄所示
之內容。
其餘聲請駁回。
聲請程序費用新臺幣1,000元由聲請人負擔。
    理  由
一、按財團之組織及其管理方法，由捐助人以捐助章程或遺囑定
    之。捐助章程或遺囑所定之組織不完全，或重要之管理方法
    不具備者，法院得因主管機關、檢察官或利害關係人之聲請
    ，為必要之處分；又為維持財團之目的或保存其財產，法院
    得因捐助人、董事、主管機關、檢察官或利害關係人之聲請
    ，變更其組織。民法第62條、第63條定有明文。次按，民法
    第62條所謂財團之組織不完全，例如財團內部之董事會或監
    察人之組織不完全者是；所謂重要之管理方法，例如董監事
    之任免方式、董事會執行事務之決議方法及財團財產之管理
    方法等是。再財團法人經設立登記後，如其捐助章程所定之
    組織不完全或重要之管理方法不具備，或為維持財團之目的
    或保存其財產，而必須變更章程者，應聲請法院為必要之處
    分，或變更其組織，不得自行變更，如不屬於上述事項之章
    程變更，則衹需取得目的事業主管機關之許可，即可聲請該
    管法院辦理變更登記（司法院《79》秘台廳(一)第01199號函
    釋及最高法院85年度台抗字第320號裁定意旨參照）。是依
    上開規定，聲請法院就財團之捐助章程為必要處分，或變更
    其組織者，應以財團組織不完全或重要管理方法不具備，或
    為維持財團之目的或保存其財產為要件。至不屬於上述事項
    之章程變更，衹需取得目的事業主管機關之許可，即可聲請
    該管法院辦理變更登記，無庸向法院聲請為必要處分或變更
    其組織之裁定。
二、本件聲請意旨略以：聲請人為相對人財團法人指南法學文教
    基金會之董事長，該財團法人經報奉教育部於民國87年12月
    18日以台（87）社㈣字第87145388號函許可設立，並聲請本
    院登記處於87年12月28日核准發給法人登記證書在案。為因
    應財團法人法施行，相對人於109年5月16日經董事會決議修
    改捐助章程如附件所示，爰依民法第62條，請求准許裁定變
    更如附件所示之捐助章程等語。
三、經查，聲請人上開主張，業據其提出教育部110年12月1日臺
    教社㈢字第1100157477A號函、財團法人指南法學文教基金會
    第7屆第7次董事會會議紀錄暨會議簽到表、財團法人指南法
    學文教基金會捐助章程新舊版全文、修正條文對照表及法人
    登記證書影本為證(本院卷第15至69頁)。而有關聲請人聲請
    准予變更捐助章程第5條至第10條、第15條至第18條部分，
    各別係就該財團法人之董事會職權、董事選任、董事任期、
    董事當然解任事由、董事長選任、董事會決議方法、會計制
    度、捐助財產保管運用方法、設立許可事項變更須經董事會
    決議、解散後處理方式等組織或重要管理方法所為修正，與
    財團法人之立法精神並不違背，亦未抵觸民法及財團法人法
    關於法人之規定，主管機關教育部亦同意上開變更，有前揭
    教育部函文可憑，是關此部分變更之聲請，於法核無不合，
    應予准許。
四、至其餘捐助章程如附件修正條文對照表之修正條文，僅係補
    充章程之增定法源依據、增訂業務項目、酌修文字、條次變
    更、刪除章程修訂日期、增訂施行程序，尚非涉及組織不完
    全或重要管理方法不具備之情形，依上開說明，祇需取得目
    的事業主管機關之許可，即可聲請該管法院辦理變更登記，
    無庸另向本院聲請裁定准許，故聲請人此部分之聲請，於法
    不合，應予駁回。
五、依非訟事件法第21條第1項前段、第24條第1項，裁定如主文
    。
中　　華　　民　　國　　111 　年　　3 　　月　　10　　日
                  民事第六庭    法　官　林春鈴

以上正本係照原本作成
如對本裁定抗告，須於裁定送達後10日內向本院提出抗告狀，並
繳納抗告費新臺幣1,000元
中　　華　　民　　國　　111 　年　　3 　　月　　10　　日
                                書記官　鍾尚勲